【裁判字號】    92,上訴,82
【裁判日期】    920515
【裁判案由】    強盜等
【裁判全文】
臺灣高等法院臺南分院刑事判決      九十二年度上訴字第八二號  Ａ
      上  訴  人  臺灣雲林地方法院檢察署檢察官
      上  訴  人
      即  被  告  辛  ○  ○
      指定辯護人  本院公設辯護人  丁  ○  ○
右上訴人因被告強盜等案件，不服臺灣雲林地方法院九十一年度訴字第三七八號中華
民國九十一年十二月十六日第一審判決（起訴案號：臺灣雲林地方法院檢察署九十一
年度偵字第三五五五號），提起上訴，本院判決如左：
      主      文
原判決撤銷。
辛○○連續攜帶兇器竊盜，累犯，處有期徒刑年陸月。
被訴準強盜部份無罪。
      事      實
一、辛○○前於民國（下同）八十三年四月間，因肅清煙毒條例案件，經台灣彰化地
    方法院判處有期徒刑三年二月確定，並於九十一年六月七日執行完畢。詎仍不知
    悔改，竟基於意圖為自己不法所有之概括犯意，連續多次，於左列時、地竊取他
    人之財物：
（一）九十一年八月十九日下午三時許，與真實姓名不詳之綽號「阿寶」之成年男子
      ，基於共同之犯意聯絡，一同前往己○○（起訴書誤載為廖根松）位於雲林縣
      西螺鎮○○路三十八之一號住處旁之工寮內，趁廖某疏未注意之際，共同竊取
      價值新台幣（下同）一萬五千元之肥料噴灑機一台得手。
（二）同上日下午三時三十分許，仍與綽號「阿寶」之成年男子，繼續前往丙○○○
      位於雲林縣西螺鎮○○路三十九號之工寮內，竊得價值約三萬元之肥料噴灑機
      及農用噴霧器各一台，得手後，連同事實（一）部分竊得之肥料噴灑機一台，
      由「阿寶」持往變賣後，二人朋分花用完畢。
（三）九十一年八月二十一日下午一時許，在彰化縣溪湖鎮○○里○○路○段六一九
      號對面空地，以自其家中取得長約十五公分可供兇器使用之六角板手（起訴書
      誤繕為螺絲起子）一支，拆卸子○○所有之九Ｒ–四七七０號小客車車牌二面
      ，竊取之，得手後將該二面車牌懸掛在其先前向不知情之姊庚○○所借得之車
      牌號碼ＱＫ─八一三五號自小客車上，並利用該自小客車作為搬運贓物之交通
      工具。
（四）於同日（九十一年八月二十一日）下午一時三十分許，駕駛前揭原車牌號碼Ｑ
      Ｋ–八一三五號而懸掛九Ｒ–四七七０號車牌之自小客車，至雲林縣斗六市○
      ○路一七九號「大億農具行」店門口，趁該店負責人癸○○疏未注意之際，竊
      取其所有價值三萬元之肥料噴灑機二台，得手後，該肥料噴灑機二台置於上開
      自小客車內，載離現場。
（五）同日下午二時許，繼續駕駛上開自小客車，至雲林縣莿桐鄉埔尾村油車六十一
      號工寮內，竊取壬○○所有農用噴霧器一台、電鑽二支及磨砂機一台（起訴書
      僅載電鑽二支及磨砂機一台未載農用噴霧器一台），合計價值約二萬六千元，
      仍以上開自小客車載離現場。
（六）同日下午二時十分許，仍駕駛上開自小客車，至丑○○位於雲林縣莿桐鄉埔尾
      村油車七十八號住宅旁之倉庫，侵入該倉庫內（侵入住宅部分，業經撤回告訴
      ），著手竊取丑○○所有置於該處之農藥噴霧機，於搬走之際因被丑○○之鄰
      居發現而逃逸，因而未遂。
（七）同日下午二時二十分許，再繼續駕駛上開自小客車，至位於雲林縣警察局莿桐
      分駐所旁、雲林縣莿桐鄉○○村○○路十二號，甲○所經營之「宜美噴霧器材
      行」店內（無故侵入住宅部分未據告訴），竊取甲○所有價值一萬二千元之噴
      霧器乙台，得手後，將該噴霧器搬至前揭汽車內，再接續竊取第二台噴霧器時
      ，為戊○○、甲○夫婦發現致未得逞。戊○○、甲○上前捉住辛○○，嗣經約
      十分鐘後，由聞訊到場之警員合力逮捕，並當場在辛○○所駕駛之上開自小客
      車內，扣得施肥機與農藥噴霧機各二台、電鑽二支、磨砂機一台及九Ｒ–四七
      七０號車牌二面等贓物。
二、案經甲○、丑○○訴由雲林縣警察局斗六分局報請臺灣雲林地方法院檢察署檢察
    官偵查起訴。
      理      由
一、右開事實，業據上訴人即被告辛○○坦承不諱，核與被害人癸○○、丑○○、甲
    ○、戊○○四人在原審之供證，被害人己○○、子○○、壬○○等人在警訊中之
    指訴，及庚○○在警訊中之陳述情節相符，並有診斷證明書一紙、贓物認領保管
    單五紙、車籍作業系統查詢認可資料二紙及贓物照片六張在警、偵卷可按，足信
    其自白與事實相符，被告犯行堪以認定。
二、核被告辛○○所為事實（一）（二）（四）（五）、及事實（七）竊取財物部分
    ，均係犯刑法第三百二十條第一項竊盜罪；事實（六）部分，已著手竊盜而未遂
    ，係犯同法第三百二十條第三項、第一項竊盜未遂罪；事實（三）部分，係犯同
    法第三百二十一條第一項第三款之攜帶兇器竊盜罪，又起訴書就前開事實(三)部分
    ，原以刑法第三百廿一條第一項（起訴書漏列第一項）第三款加重竊盜罪（攜帶
    兇器）起訴，原審審理中，變更起訴法條為同法第三百廿條第一項普通竊盜罪（
    原審卷第四十頁），此部分於審理中所為變更，法條不當，應變更之，公訴意旨
    漏未論述，尚有未洽。又起訴犯罪事實（六）部分，被告尚未得手，即為被害人
    丑○○之鄰居發現而逃逸，業經被害人結證屬實，公訴意旨認被告為竊盜既遂，
    尚有未洽。被告上開七次竊盜犯行，時間緊接，所犯犯罪構成要件相同之罪名，
    顯係出於概括之犯意反覆所為，為連續犯，應依刑法第五十六條之規定，從重論
    以攜帶兇器竊盜罪，並依法加重其刑。被告前於八十三年四月間，因肅清煙毒條
    例案件，經台灣彰化地方法院判處有期徒刑三年二月確定，並於九十一年六月七
    日執行完畢，為被告所自陳，並有台灣高等法院被告全國前案紀錄表及台灣雲林
    地方法院檢察署刑案資料查註紀錄表可參，其於五年以內再犯上開有期徒刑以上
    罪，為累犯，應加重其刑，並遞加重其刑。
三、原審予以論罪科刑，固非無見，但查被告於事實欄（七）所載時、地行竊時並無
    傷害被害人行為（理由詳後述），原判決認被告應另負傷害刑責即有未洽。被告
    上訴指原審量刑過重云云雖不足採，惟原判決既有可議，自應由本院將原判決撤
    銷改判。爰審酌被告前有肅清煙毒條例案件前科之素行，與被告竊取行為高達七
    次，且犯罪事實（七）之竊取地點，係在雲林縣警察局莿桐分駐所旁，其手段可
    謂明目張膽，和被害人所受之損害，及犯後坦承大部犯行等一切情狀，量處如主
    文第二項所示之刑。至於被告用以竊取車牌之六角板手一支，係被告自家中取得
    ，並非被告所有，且未扣案，故不予宣告沒收，併此敘明。另被告侵入住宅部分
    ，亦經告訴人丑○○當庭撤回告訴，此部分本應為公訴不受理之判決；然公訴意
    旨認該部分，與被告所犯竊盜罪部分，有牽連犯之裁判上一罪之關係，原不另為
    不受理之諭知。事實欄（五）部分，所竊得之物起訴書漏載另竊得農用噴霧器一
    台，因與該部分有罪之竊得物品為同一事實，本院得併予審究之事實欄（七）部
    分，檢察官以準強盜罪起訴，本院認只成立竊盜罪，與其餘認定有罪之竊盜部分
    有連續犯裁判上一罪關係，本院得併予審理。
四、公訴意旨另以被告於事實（七）之竊盜行為時，經被害人甲○、戊○○夫婦發現
    趨前逮捕後，竟為防護贓物並脫免逮捕，當場對甲○等人施以強暴，與其等發生
    扭打，致使甲○受有右足背挫傷、腫痛之傷害，已觸犯刑法第三百二十九條規定
    之準強盜罪嫌云云。然公訴人認被告涉犯上開罪嫌，無非係以告訴人甲○在警訊
    中之指訴，及上開診斷證明書一紙、與被告之警訊筆錄載有被告曾與告訴人發生
    扭打等情為其論據。惟此為被告所否認，並辯稱：當時被害人抓住被告，被告要
    掙脫，二人扭在一起，被告並未對被害人使用暴力等語。經查：
（一）按刑法第三百二十九條之準強盜罪，需以竊盜或搶奪，因防護贓物、脫免逮捕
      或湮滅罪證，而當場施以強暴脅迫者，始能成立。又所謂「強暴」，是指行為
      人以有形之體力或其他行為，造成被害人一種心理上或生理上被強制之狀態，
      而足以妨礙被害人之意思決定或依其意思決定而行動之自由者（林山田著刑法
      特論、八十年二月再修訂四版、上冊第一四一頁參照）。即上開準強盜罪之成
      立，不但需行為人有當場之積極施暴行為，且需其行為已足以造成被害人心理
      上或生理上之被強制狀態者，始足當之；若行為人僅於他人為逮捕時，而為單
      純之掙脫行為，因無對逮捕者積極為施暴行為，且其行為亦不足以造成被害人
      之心理上或生理上之被強制狀態，故難謂已該當於上開準強盜罪之犯行。
（二）查上開告訴人所受足背挫傷、腫痛之傷害，於任何逮捕犯人之緊急情況下，均
      屬容易造成之傷害。而被告之警訊筆錄雖有被告與告訴人發生扭打之記載，然
      被告亦於該警訊中強調沒有使用暴力，只有掙脫之行為等情，有該警訊筆錄可
      參。是該警訊筆錄所謂「扭打」，究係指單純之掙脫行為，亦或有積極之施暴
      行為，即應予審究。
（三）告訴人甲○雖在原審結證稱：「．．．之後我與我先生就要去抓被告並要把被
      搬走的噴霧器搶回來，就與被告發生拉扯．．．，拉扯的時候我就受傷了。被
      告他的力氣很大，我先生的胸口也有（被）被告撞到，有去看中醫。」等語。
      然經辯護人詰問證人：被告是否有存心要打人，或只是有掙脫行為。證人則證
      稱不清楚等語。再者，證人戊○○亦證稱：其妻喊叫時，被告已經要抱第二台
      噴霧器，其自屋內跑出，被告將噴霧器放下，要跑回車上離開，其乃追過去抱
      住被告之身體，當時與被告拉扯大約十多分鐘等語。然經辯護人詰問證人：「
      你將他抱住之後被告有無打你？」證人則答稱：「因為沒有發生（過）這種事
      情很緊張，我也不知道被告有無打，但是到派出所我也沒有怎麼樣，第二天的
      時候我才知道我的身體有瘀血。我太太是在警察局的時候腳就受傷了。」等語
      。可見上開二位證人均無法確定被告當時是否確有對渠等為積極之施暴行為。
      且證人戊○○當時是雙手抱住被告之身體，並長達約十分鐘之久，如被告有施
      暴之意思及行為，則證人之受傷應屬難免，且其傷勢當亦不輕。然證人到警局
      時，並未發現其身體有何不適，而係於第二天才發現其身體有瘀血，又證人即
      到現場處理之警員乙○○於本院結證稱其值班接到百姓報案，說分駐所旁有人
      偷噴霧器，請其去處理。其到現場，辛○○與被害人夫婦在拉扯，辛○○兩手
      舉起往前拉扯，上半身赤裸，其是看到辛○○之背後，其往後勒住辛○○脖子
      帶回派出所等語。足見被告所辯其當時只是掙脫逮捕，並無施暴之行為，尚堪
      採信。尚難以證人甲○受有上開傷害，即認被告已有當場施暴之行為。又其為
      脫逃與被害人拉扯間造成被害人受傷，主觀上亦應無傷害之故意。
五、綜上所述，並無證據足以證明被告確有上開準強盜之行為即屬不能證明被告有此
    部份犯罪。原審雖亦認被告無準強盜犯行，惟變更公訴人起訴法條認被告另犯傷
    害罪即有未合，被告上訴指摘原判決此部分不當，為有理由，自應撤銷改判，為
    無罪之諭知。
據上論斷，應依刑事訴訟法第三百零一條第一項、第三百六十九條第一項前段、第三
百六十四條、第二百九十九條第一項前段、第三百條，刑法第五十六條、第三百二十
一條第一項第三款、第四十七條，判決如主文。
本案經檢察官羅清溪到庭執行職務。
中    華    民    國      九十二      年      五      月      十五      日
                                  臺灣高等法院臺南分院刑事第二庭
                                      審判長法官  游    明    仁
                                            法官  陳    清    溪
                                            法官  蘇    重    信
右正本證明與原本無異。
不得上訴。
                      法院書記官  李    珍    鳳
中    華    民    國      九十二      年      五      月      十六      日
附錄：本判決論罪科刑法條
刑法第三百二十一條第一項第三款
 (加重竊盜罪)
犯竊盜罪而有左列情形之一者，處六月以上五年以下有期徒刑：
三  攜帶兇器而犯之者。


司法院資訊處製作；財團法人民間司法改革基金會備份。
